【裁判字號】    91,訴,2171
【裁判日期】    920128
【裁判案由】    損害賠償
【裁判全文】
臺灣高雄地方法院民事判決  九十一年訴字第二一七一號
    原      告    乙○○
    訴訟代理人    林慶雲  律師
                  陳裕文  律師
                  侯勝昌  律師
    複  代理人    許瑜容  律師
    被      告    甲○○
    訴訟代理人    柳聰賢  律師
右當事人間請求損害賠償事件，本院判決如左：
    主    文
被告應給付原告新台幣壹拾萬元及自民國九十一年七月十二日起至清償日止按年息百
分之五計算之利息。
原告其餘之訴駁回。
訴訟費用由被告負擔三十分之一，餘由原告負擔。
本判決第一項於原告以新台幣萬肆仟元供擔保後，得假執行；但被告於假執行實施
前以新台幣壹拾元為原告預供擔保後，得免為假執行。
原告其餘假執行之聲請駁回。
    事    實
甲、原告方面：
一、聲明：
（一）被告應給付原告新台幣（以下同）佰萬元，及自起訴狀繕本送達翌日起至清
      償日止按年息百分之五計算之利息
（二）願供擔保以代釋明，請求宣告假執行。
二、陳述：
〈一〉被告甲○○係高雄市旗津區「臨水宮」之主任委員，於民國八十九年三月六日
      下午三時許，在高雄市旗津區○○○路一００號「臨水文物陳列館」二樓，參
      加高雄市政府民政局召開之臨水文物陳列館神像及金爐遷移協調會議，因原告
      乙○○目前與臨水宮有民事不當得利事件訴訟進行中，故質疑原告身分不適宜
      參與上開協調會議，被告竟基於公然侮辱之犯意，在上開公眾得以共聞共見之
      臨水文物陳列館二樓協調會議場所前，以台語「幹你祖媽」公然辱罵原告，足
      以貶損原告社會評價之粗鄙言語，致原告備受侮辱。而被告因上開妨害名譽案
      件，業經臺灣高雄地方法院判除拘役五十日，如易科罰金，以參佰元折算壹日
      ，復經臺灣高等法院高雄分院駁回被告上訴確定在案。
〈二〉按故意或過失，不法侵害他人之權利者，負損害賠償責任；又不法侵害他人之
      身體、健康、名譽、自由、信用、隱私、貞操，或不法侵害其他人格法益而情
      節重大者，被害人雖非財產上之損害，亦得請求賠償相當之金額。民法第一百
      八十四條及同法第一百九十五條分別定有明文。查原告為現任高雄市議員，遭
      被告公然侮辱後名譽受到莫大之損害，爰請求被告賠償非財產上之損害三百萬
      元。
三、證據：提出臺灣高雄地方法院九十一年度易字第一七八一號刑事判決正本、臺灣
    高等法院高雄分院九十一年度上易字第一０九六號刑事判決正本各一件為證。
乙、被告方面：
一、聲明：求為判決
（一）駁回原告之訴。
（二）訴訟費用由原告負擔。
（三）如受不利判決願供擔保請准免為假執行。
二、陳述：
（一）本件案件發生於八十九年三月六日，原告至九十一年六月十二日始提起本訴，
      已逾二年時效期間，被告主張時效抗辯。
（二），有關錄音帶的譯文，並不能算是侮辱，而且錄音帶是否有經剪接令人存疑。
三、證據：提出台灣高等法院高雄分院九十一年八月二十三日九十一雄分院文刑閔字
    第０九六九三號函為證。
      理    由
一、按因侵權行為所生之損害賠償請求權，自請求權人知有損害及賠償義務人時起，
    二年間不行使而消滅。自有侵權行為時起，逾十年者亦同；但消滅時效，因左列
    事由而中斷：一請求二承認三起訴，民法第一百九十七條第一項及同法第一百二
    十九條第一項分別定有明文。查本件公然侮辱之事實發生在八十九年三月六日，
    原告隨即提起恐嚇告訴之事實，為原告陳明在卷，被告亦不爭執，雖至九十一年
    六月十二日始因公訴人起訴妨害名譽最後，原告於該刑事訴訟繫屬中提起本件附
    帶民事訴訟請求賠償，其時效因此中斷，因此，被告主張時效抗辯尚屬無據，先
    予說明。
二、原告主張被告於八十九年三月六日下午三時許，在高雄市旗津區「臨水文物陳列
    館」二樓，參加高雄市政府民政局召開之臨水文物陳列館神像及金爐遷移協調會
    議，因質疑原告身分不適宜參與上開協調會議，竟基於公然侮辱之犯意，在上開
    公眾得以共聞共見場所，以台語「幹你祖媽」公然辱罵原告，原告因而受到名譽
    損害，依法向被告請求精神慰籍金三百萬元及法定遲延利息。被告則以時效已經
    消滅，並且錄音帶是否有經剪接令人存疑等語，資為抗辯。
三、原告主張被告於八十九年三月六日下午三時許，在高雄市旗津區「臨水文物陳列
    館」二樓，以台語「幹你祖媽」公然辱罵原告之事實，業經本院承審九十一年度
    易字第一七八一號妨害名譽刑事事件法官勘驗錄音帶查明屬實，復經台灣高等法
    院高雄分院九十一年度上易字第一０九六號認定明確，有前開刑事一、二審判決
    書正本可參，是被告確有以「幹你祖媽」公然侮辱原告甚明，且被告右揭公然侮
    辱事實，亦經本院九十一年度易字第一七八一號、臺灣高等法院高雄分院九十一
    年度上易字第一０九六號刑事判決判處罪刑在案，有各該判決書在卷可參，原告
    上開主張，洵堪採信。
四、按因故意或過失，不法侵害他人之權利者，負損害賠償責任；又不法侵害他人之
    名譽者，被害人雖非財產上之損害，亦得請求賠償相當之金額，民法第一百八十
    四條第一項前段、第一百九十五條第一項前段，分別定有明文。被告故意不法侵
    害原告名譽之事實，既經認定，自應負非財產上之損害賠償責任。又按慰藉金之
    賠償須以人格權遭遇侵害，使精神上受有痛苦為必要，其核給之標準固與財產上
    損害之計算不同，然非不可斟酌雙方身分資力與加害程度，及其他各種情形核定
    相當之數額，有最高法院五十一年度台上字第二二三號判例可資參照。本院斟酌
    原告目前為高雄市議員，被告則高雄市旗津區「臨水宮」之主任委員為之事實及
    兩造之身分、地位，及經濟能力等情，認原告請求被告賠償三百萬元，尚嫌過高
    ，應予核減為十萬元，方屬公允。從而，原告請求被告給付十萬元，及自附帶民
    事訴訟起訴狀繕本送達翌日即九十一年七月十二日起至清償日止，按週年利率百
    分之五計算之利息，為有理由，應予准許，原告逾此數額之請求，為無理由，應
    予駁回。
五、原告陳明願供擔保，聲請宣告假執行，經核就原告勝訴部分並無不合，爰酌定相
    當擔保金額准許之；原告其餘假執行之聲請，因訴之駁回而失所附麗，應併予駁
    回。
六、本件事證已臻明確，兩造其餘主張及攻擊防禦方法，均核均與判決結果不生影響
    ，爰不一一論述，附此敘明。
據上論結：本件原告之訴為一部有理由、一部無理由，依民事訴訟法第七十九條但書
、第三百九十條第二項，判決如主文。
中      華      民      國    九十二    年      一      月    二十八    日
                              臺灣高雄地法院民事第二庭
~B法      官  李勝琛
右為正本係照原本作成。
如對本判決上訴，須於判決送達後廿日內向本院提出上訴狀。
中      華      民      國    九十二    年      一      月    二十八    日
~B法院書記官  林宜正


司法院資訊處製作；財團法人民間司法改革基金會備份。
